臺灣屏東地方法院民事判決　　九十一年度訴字第四四三號
　　原　　　告　甲○○
　　被　　　告　乙○○
右當事人間請求侵權行為損害賠償事件，本院判決如左：
    主      文
被告應給付原告新台幣壹拾捌萬參仟柒佰肆拾壹元，及自民國九十一年三月二十三日
起至清償日止，按週年利率百分之五計算之利息。
原告其餘之訴駁回。
訴訟費用由被告負擔五分之一，餘由原告負擔。
本判決所命給付部分於原告以新台幣陸萬元為被告供擔保後，得假執行。
原告其餘假執行之聲請駁回。
    事      實
甲、原告方面：
一、聲明：求為判決：（一）被告應給付原告新台幣（下同）八十三萬零九百四十一
    元，及自起訴狀繕本送達翌日（九十一年三月二十三日）起至清償日止按年利率
    百分之五計算之利息。（二）願供擔保，請准宣告假執行。
二、陳述：
（一）被告於民國九十年十一月十二日晚間十時三十分許，在原告位於屏東縣新園鄉
      ○○村○○路六四之六八號住所，因故與原告發生爭執後，竟隨即拾起其旁酒
      瓶毆擊原告之頭部，致原告受有頭部外傷、面部挫傷、面部三處裂傷（長度分
      別為○點五、○點五、二公分）、右耳聽力障礙、右眼角膜擦傷及右眼外傷性
      虹彩炎等傷害，經原告向台灣屏東地方法院檢察署提出告訴後，經該署檢察官
      以九十一年度偵字第五六號聲請簡易判決處刑書向鈞院聲請簡易判決處刑。爰
      依民法第一百八十四條第一項前段、第一百九十三條第一項、第一百九十五條
      第一項前段規定，請求被告賠償原告因此所受損害。
（二）原告請求被告賠償左列項目之金額，共計八十三萬零九百四十一元，細目如下
      ：
    1.醫療費用：原告受傷後曾多次前往安泰醫院治療，共支出醫療費用二萬二千一
      百四十一元。
    2.看護費用：原告受傷住院期間，因無法自理起居，自九十年十一月十二日起至
      同年月十五日止，由原告之妻與父母請假看護，每日以二千二百元計算，計支
      出看護費用八千八百元。
    3.工作損失：原告於本件侵權行為發生前，原從事大盤菜販工作，每日利潤約四
      千元，因本件侵權行為受傷後，自九十年十一月十三日起一百天無法工作，以
      每日四千元計算，受有工作損失共計四十萬元。
    4.精神慰撫金：原告係高職畢業，以種菜與賣菜為業，無不動產或動產。而原告
      因本件侵權行為受傷後疼痛不堪，迄今仍有暈眩、胸悶欲嘔與心悸等症狀而繼
      續接受治療中，且在自己住處遭毆打，原告之名譽與尊嚴盡失，所受精神上痛
      苦，實非筆墨所能形容，是請求精神慰金四十萬元。
三、對被告抗辯所為陳述：
    原告與高雄縣鳳山市農會簽訂使用合約書，租用鳳山市果菜市場從事大盤菜販工
    作，請鈞院就原告在上開市場販菜，於通常情形下可能獲得收入為何等情函詢高
    雄縣鳳山市農會。
四、證據：提出診斷證明書影本三件、醫療費用明細單影本十七件、零批場場地使用
    合約書與公正書影本各一件為證，並請求訊問證人林進丁與鄧素玉。
乙、被告方面：
一、聲明：求為判決駁回原告之訴。
二、陳述：
（一）於本件侵權行為發生之翌日，原告之父母即正常工作，並未有看護之事實。又
      原告於本件侵權行為發生後數日即正常工作，況原告稱其僅住院四天，足認其
      未受有一百天之工作損失。再者，於原告因本件侵權行為受傷之前後，均係原
      告之妻在賣菜。
（二）被告係高職畢業，目前以擔任臨時工為業，無固定收入，亦無不動產或動產。
丙、本院依職權函詢安泰醫院，及查詢被告之刑事記錄與調閱本院九十一年度易字第
    二四五號刑事卷宗。
    理      由
一、本件原告起訴主張：被告於九十年十一月十二日晚間十時三十分許，在原告位於
    屏東縣新園鄉○○村○○路六四之六八號住所，因細故與原告發生爭執後，竟隨
    即拾起其旁酒瓶毆擊原告之頭部，致原告受有頭部外傷、面部挫傷、面部三處裂
    傷（長度分別為○點五、○點五、二公分）、右耳聽力障礙、右眼角膜擦傷及右
    眼外傷性虹彩炎等傷害，經原告向台灣屏東地方法院檢察署提出告訴後，經該署
    檢察官以九十一年度偵字第五六號聲請簡易判決處刑書向本院聲請簡易判決處刑
    ，爰依民法第一百八十四條第一項前段、第一百九十三條第一項、第一百九十五
    條第一項前段規定，請求被告賠償原告因此所受損害等語。被告則以：於本件侵
    權行為發生之翌日，原告之父母即正常工作，並未有看護之事實。又原告於本件
    侵權行為發生後數日即正常工作，況原告稱其僅住院四天，足認其未受有一百天
    之工作損失。再者，於原告因本件侵權行為受傷之前後，均係原告之妻在賣菜等
    語，資為抗辯。
二、經查，被告於九十年十一月十二日晚間十時三十分許，在原告位於屏東縣新園鄉
    ○○村○○路六四之六八號住處，因細故與原告發生爭執後，隨即拾起其旁酒瓶
    毆擊原告之頭部，致原告受有頭部外傷、面部挫傷、面部三處裂傷（長度分別為
    ○點五、○點五、二公分）、右耳聽力障礙、右眼角膜擦傷及右眼外傷性虹彩炎
    等傷害，經原告向台灣屏東地方法院檢察署提出告訴後，經該署檢察官以九十一
    年度偵字第五六號聲請簡易判決處刑書向本院聲請簡易判決處刑，並經本院以九
    十一年度易字第三四五號刑事判決判處被告有期徒刑四月確定之事實，業經原告
    提出與所述相符診斷證明書為證，並經本院依職權查詢被告之刑事記錄與調閱本
    院九十一年度易字第二四五號刑事卷宗閱明屬實，堪信為真實。是被告侵害原告
    之身體、健康權之事實甚明，且原告既因被告之侵權行為而受有上開傷害，則被
    告之侵權行為與原告所受上開傷害間即具相當因果關係。
三、按因故意或過失不法侵害他人之權利者，負損害賠償責任；不法侵害他人之身體
    或健康者，對於被害人因此喪失或減少勞動能力或增加生活上之需要時，應負損
    害賠償責任；不法侵害它人之身體、健康、名譽、自由、信用、隱私、貞操，或
    不法侵害其他人格法益而情節重大者，被害人雖非財產上損害，亦得請求賠償相
    當之金額，民法第一百八十四條第一項前段、第一百九十三條第一項、第一百九
    十五條第一項前段分別定有明文。查被告侵害原告之身體、健康權，致原告受有
    上開傷害之事實既經認定，爰就原告主張之損害分別審酌如下：
（一）醫療費用：原告因傷就醫治療，支出醫療費用共計二萬二千一百四十一元之事
      實，業據原告提出與所述相符醫療費用明細單為證，堪信為真實。經核上開明
      細單所載支出項目均係醫療所需，應予准許。
（二）看護費用：原告主張其受傷住院期間，因無法自理起居，自九十年十一月十二
      日起至同年月十五日止，由原告之妻與父母看護，每日以二千二百元計算，計
      支出看護費用八千八百元等語，被告則辯稱於本件侵權行為發生之翌日，原告
      父母即正常工作，並未有看護之事實等語。經查：
    1.本院於九十一年九月十日言詞辯論期日隔離訊問證人即原告之父林進丁與原告
      之妻鄧素玉，其中證人林進丁證稱：「我兒子受傷住院三、四天，我是第一個
      去照顧他的，他是晚上十點多受傷，我照顧他直到隔天我太太來換班，我是每
      天都有去，天亮我就去了，我媳婦中午賣菜回來跟我替換，我到醫院去照顧我
      兒子，我都做看護，例如打針時我在旁邊看，上廁所扶他去。」等語；而證人
      鄧素玉證稱：「他受傷住院住了四天，頭一天是我爸爸去照顧他，往後三天我
      爸爸也有去，大約是早上七、八點的時候就去了，去看一下就回來了，直到我
      賣菜回來之後大概早上九點多時，我賣菜回家以後，大概我爸爸就回家了，我
      爸爸大約也是早上九點，白天的時候中午十二點多的時候我也會去，下午二點
      多回來，晚上六點多會再去，凌晨二點多回來，所以是早上我爸爸去看，中午
      和晚上我會去看，我幫忙看一下點滴及哪裡不舒服。」等語（均見本院該日言
      詞辯論筆錄）。經核渠等證述情節大致相符，尚堪信為真實。足認於原告因傷
      住院四天期間，原告之父與妻輪流照顧其生活起居，至被告所辯前詞，尚難信
      為真實。
    2.而原告主張一天看護費以二千二百元計算乙節，為被告所不爭執，尚堪可採。
      按因侵權行為受傷之被害人，其因傷需要他人照顧生活起居而由其親屬照顧者
      ，被害人固未現實支出看護費用，惟其親屬照顧生活起居所付出勞力，非不能
      以金錢評價，且此等基於親屬間親誼恩惠所付出之勞力，不能加惠於侵權行為
      人，故應認此屬被害人因傷所增加生活上所需費用，得向侵權行為人請求賠償
      。從而，原告主張其受傷住院四天期間，由其妻與父看護，計支出看護費用八
      千八百元等情，應認屬原告因傷所增加生活上所需費用，應予准許。
（三）工作損失：原告主張於本件侵權行為發生前，原從事大盤菜販工作，每日利潤
      約四千元，因本件侵權行為受傷後，自九十年十一月十三日起一百天無法工作
      ，以每日四千元計算，受有工作損失共計四十萬元等語，被告則辯稱：原告於
      本件侵權行為發生後數日即正常工作，況原告稱其僅住院四天，足認其未受有
      一百天之工作損失，且於原告因本件侵權行為受傷之前後，均係原告之妻在賣
      菜等語。經查：
    1.依原告所提零批場場地使用合約書記載：鳳山市農會同意將鳳山市果菜市場內
      零批場場地提供與原告使用，使用期間自九十年三月三十日起至九十四年五月
      三十一日止等語。
    2.證人鄧素玉於本院審理時證稱：「我們平常的家計是夫妻一起到鳳山市場賣菜
      ，我先生住院的時候，我還是去賣菜，然後請娘家的媽媽來幫我的忙，我先生
      出院的時候，頭還是常常會暈，暈的時候就去安泰看醫生，所以一直有去安泰
      醫院。」等語（見本院九十一年九月十日言詞辯論筆錄）。足認於本件侵權行
      為發生前，原告之身體狀況正常具勞動能力，乃與其妻一同在高雄縣鳳山市果
      菜市場販賣蔬菜，嗣本件侵權行為發生後，其妻仍每日在上開市場販賣蔬菜，
      而原告因傷遺留暈眩症狀，持續前往安泰醫院就醫。
    3.依安泰醫院九十一年七月三日九一東安醫字第二三九號函記載：原告自九十年
      十一月十九日起至九十一年六月二十日止，於外科、耳鼻喉科及神經內科診治
      共十八次，主訴暈眩與右耳聽力障礙，而暈眩與右耳聽力障礙可能為頭部傷之
      後遺症，並可能影響工作與生活等語。足認原告因傷遺留暈眩、右耳聽力障礙
      等症狀，足以影響其工作與生活，且迄至九十一年六月二十日止，原告因其工
      作與生活仍受上開後遺症之影響而多次前往安泰醫院就醫。
    4.從而，原告主張其因本件侵權行為所受傷害之後遺症致一百天無法工作，受有
      工作損失等情，尚堪信為真實。至原告主張應以販賣蔬菜利潤每日四千元計算
      其工作損失云云，查於本件侵權行為發生前，原告與其妻一同販賣蔬菜，嗣於
      原告因傷無法工作期間，其妻仍每日在上開市場販賣蔬菜等情已如前述，則原
      告之妻單獨販賣蔬菜所得利潤縱然少於其夫妻二人一同販賣所得利潤，惟尚難
      據此逕認因原告無法工作所失利潤即等同於其夫妻二人一同販賣所得利潤，自
      無法以原告夫妻二人於本件侵權行為發生前一同販賣蔬菜所得利潤每日四千元
      為計算原告之工作損失的標準。而原告既無法證明其因本件侵權行為所受工作
      損失，顯高於行政院勞工委員會所公佈基本工資每月一萬五千八百四十元，自
      應以此為計算其工作損失之標準，故原告請求一百天工作損失計五萬二千八百
      元（計算式：15840x1/30x100=52800）為有理由，逾此部分之請求為無理由，
      應予駁回。
（四）精神慰撫金：本院審酌本件侵權行為之實際加害情況，及原告係高職畢業，以
      種菜與賣菜為業，而被告係高職畢業，目前以擔任臨時工為業，無固定收入等
      情，認原告請求精神慰撫金四十萬元已屬過高，應以一十萬元方為適當，逾此
      數額之請求，為無理由。
四、從而，原告依侵權行為法則，請求被告賠償一十八萬三千七百四十一元，及自起
    訴狀繕本送達之翌日（即九十一年三月二十三日）起至清償日止，按週年利率百
    分之五計算之法定遲延利息，洵數正當，應予准許。至原告逾此範圍之請求，於
    法無據，應予駁回。又原告陳明願供擔保，請准宣告假執行，就原告勝訴部分，
    經核並無不合，爰酌定相當之擔保金額，併准許之。至原告敗訴部分，其假執行
    之聲請已失所附麗，應併予駁回。
據上論結，本件原告之訴為一部有理由，一部無理由，依民事訴訟法第七十九條但書
、第三百九十條第二項，判決如主文。
中　　　華　　　民　　　國　　九十一　　年　　　九　　　月　　二十四　　日
                                    臺灣屏東地方法院民事第二庭
~B法　　　官　賴秀雯
右為正本係照原本作成。
如對本判決上訴，須於判決送達後廿日內，向本院提出上訴狀。
~B法院書記官　盧姝伶
中　　　華　　　民　　　國　　九十一　　年　　　九　　　月　　二十五　　日
